臺灣彰化地方法院刑事判決　　　　　　　　　　　　　　九十一年度交訴字第八號
　　公　訴　人　臺灣彰化地方法院檢察署檢察官
　　被　　　告　丁○○
　　被　　　告　甲○○
　　右　一　人
　　選任辯護人　楊錫楨律師
右列被告等因過失致死等案件，經檢察官提起公訴（九十年度調偵字第九五號），本
院判決如左：
    主  文
甲○○服用酒類，不能安全駕駛動力交通工具而駕駛，處有期徒刑月，如易科罰金
，以佰元折算壹日；又因過失致人於死，處有期徒刑陸月，如易科罰金，以佰元
折算壹日。應執行有期徒刑捌月，如易科罰金，以佰元折算壹日；緩刑年。
丁○○服用酒類，不能安全駕駛動力交通工具而駕駛，處拘役伍拾日，如易科罰金，
以佰元折算壹日；緩刑年。
丁○○被訴過失致死部分無罪。
    事  實
一、甲○○於民國八十九年七月十日二十一時許，在彰化縣員林鎮○○路臺南仔麵
    海產店，與友人張偉栓、丙○○、賴大維等人共同飲酒，甲○○明知其於飲用臺
    灣啤酒之酒類後，呼吸吐氣所含酒精濃度達每公升０‧七六三毫克，已不能安全
    駕駛動力交通工具，竟仍於同日二十三時許駕駛車號ＱＥ─九四六六號自用小客
    車附載張偉栓（駕駛座旁）、丙○○（後座）開往苗栗，嗣於接近員林交流道處
    改變心意折返，並沿彰化縣埔心鄉○○路由溪湖鎮往員林鎮（即西向東）方向行
    駛，於八十九年七月十一日二時十分許，行經員鹿路三段三○六號前，本應注意
    飲酒後酒精濃度超過每公升０．二五毫克不得駕駛動力交通工具，且該處行車速
    度，依標誌之規定，時速不得超過六十公里，及注意在劃有分向限制線（雙黃實
    線）路段，不得跨越分向限制線駛入來車車道內，而依當時天候晴、路面乾燥無
    缺陷、視距良好無障礙物等情形觀之，並無任何不能注意之情事，詎其竟疏未注
    意，於飲酒後酒精濃度達每公升０‧七六三毫克猶駕駛前開車輛，並於行經前開
    路段時，貿然以時速約七十公里以上之速度超速行駛，且跨越分向限制線「雙黃
    線」，駛入來車車道，適丁○○於同年七月十日晚上與友人戊○○在彰化縣員林
    鎮某家卡拉０Ｋ店飲酒，其於飲用玉泉清酒之酒類後，呼吸吐氣所含酒精濃度達
    每公升０‧四六一毫克，已不能安全駕駛動力交通工具，亦仍於同日一時三十分
    許駕駛車號Ｍ四－五三六七號自用小客車，附載友人戊○○（駕駛座旁），沿員
    鹿路由東往西方向內側車道駛至，兩車避煞不及，甲○○所駕之前開自用小客車
    左前側撞擊丁○○車輛之左前輪處，二車左前車頭均嚴重凹陷變形，造成張偉栓
    因頭部外傷合併顱內出血，延至同年月十六日六時四十五分不治死亡；丁○○則
    受有右踝挫傷、疑右腓骨線性骨折之傷害。甲○○、丁○○於車禍後經送彰化
    縣伍倫醫院就醫，並抽血檢驗結果，甲○○之酒精濃度值為一六○˙二ＭＧ／Ｄ
    Ｌ，經換算其呼氣酒精濃度為每公升０‧七六三毫克，丁○○之酒精濃度值為九
    六˙九一ＭＧ／ＤＬ，經換算其呼氣酒精濃度則達每公升０‧四六一毫克。
二、案經被害人丁○○及張偉栓之父乙○○訴由彰化縣警察局溪湖分局報告臺灣彰化
    地方法院檢察署偵查起訴。
    理  由
甲、有罪部分：
一、右揭酒後駕車之犯罪事實，業據被告甲○○、丁○○迭於警、偵訊及本院調查、
    審理時坦承不諱，核與證人丙○○、己○○、戊○○於警訊及本院調查中證述情
    節相符，並有伍倫綜合醫院生化檢驗報告單二件及道路交通事故調查報告表一件
    （駕駛人飲酒情形欄，均載代號「１」即含酒精成分超過規定）附卷可稽。又伍
    倫綜合醫院對被告二人所作之酒精測試時間乃在本案車禍發生並送醫救治後始為
    之，距離被告二人酒後駕車時間已間隔多時，其酒意自會消退許多，彼二人之酒
    精濃度竟仍達每公升０‧七六三毫克及每公升０‧四六一毫克，尤徵被告二人於
    駕車當時已因之前飲酒，致陷於無法安全駕駛動力交通工具之程度，被告甲○○
    、丁○○此部分之自白與事實相符，堪以採信。另訊據被告甲○○則矢口否認有
    何過失致死之犯行，辯稱：伊遵守規定行駛於內側車道，本件事故係因被告丁○○車速過快，並超越分向限制線駛入伊車道所致，實無法預見，自無任何過失行
    為云云。經查：(一)被害人張偉栓因本件車禍致死，業經臺灣彰化地方法院檢察署
    檢察官督同檢驗員相驗屬實，有相驗屍體證明書、驗斷書及勘驗筆錄等附卷可憑
    。而被告丁○○因本件車禍受有右踝挫傷、疑右腓骨線性骨折之傷害，亦有埔
    里榮民醫院之診斷書在卷可參（相驗卷第七頁）。(二)按「汽車駕駛人飲用酒類或
    其他類似物後其吐氣所含酒精濃度超過每公升０．二五毫克或以上者，不得駕車
    」、「行車速度，依標誌之規定」及「分向限制線，用以劃分路面成雙向車道，
    禁止車輛跨越行駛，並不得迴轉」，道路交通安全規則第一百十四條第二款、第
    九十三條第一項前段及道路交通標誌標線號誌設置規則第一百六十五條第一項分
    別定有明文，被告甲○○係領有駕照之人，有多次駕駛經驗，已據其供明在卷，
    對於前揭注意義務之規定，應知之甚詳。查本案車禍現場，被告甲○○所駕車號
    ＱＥ─九四六六號自用小客車之前保險桿係掉落於員林鎮往溪湖鎮（即東向西）
    被告丁○○之車道內，該自用小客車並旋轉超過一百八十度停止於溪湖鎮往員林
    鎮方向之內側車道（即被告甲○○原行進之車道），造成該車車頭朝反方向即往
    溪湖鎮之方向，車頭左前方嚴重凹陷、變型，幾近全毀，並距離分向限制線僅約
    一．七公尺，而被告丁○○所駕之車號Ｍ四－五三六七號自用小客車則旋轉約三
    十六度停止於往溪湖鎮方向之外側車道，其車頭左側距離甲○○車輛右側約十二
    ．三公尺，而在員林鎮往溪湖鎮○○○○道（被告丁○○車道）靠近分向限制線
    處則遺有大量散落物，且前揭保險桿東南方（往溪湖內車道）路面有液體噴濺痕
    跡，地面液體痕跡與散落物同步沿反時針方向延續至對向（往員林）車道，往員
    林內車道地面亦留有與前述近似之弧狀刮地痕，同一車道續往東至甲○○車停止
    點前仍有明顯刮地痕，此有卷附道路交通事故調查報告表及車禍現場照片八張為
    證（相驗卷第八至十頁）。參諸被告丁○○所駕之Ｍ四－五三六七號ＢＭＷ自小
    客車質量重於甲○○所駕之ＱＥ─九四六六號自用小客車，而於碰撞後甲○○所
    駕車輛終止於溪湖鎮往員林鎮○○○○道緊鄰分向限制線，丁○○所駕車輛則終
    止於員林鎮往溪湖鎮○○○○道，距離分向限制線有相當距離，倘係於溪湖鎮往
    員林鎮○○○○○道內發生撞擊，在此重大撞擊力下（已造成甲○○車輛車頭左
    前方嚴重凹陷、變型，幾近全毀），以甲○○車輛質量輕於丁○○車輛而言，甲○○之車輛即乏足夠空間轉回最終停止位置，而丁○○車輛質量較重應不致遠落
    於員林鎮往溪湖鎮○○○○道，佐以大量之散落物均分布於員林鎮往溪湖鎮○○○○道（丁○○車道）內，顯見兩車係於員林鎮往溪湖鎮○○○○道（丁○○車
    道）內發生撞擊，亦即被告甲○○所駕駛之車號ＱＥ─九四六六號自用小客車係
    侵入來車道撞擊丁○○所駕駛之車輛而造成本件車禍。本案經送國立交通大學鑑
    定亦認定「五、肇事重建：甲○○駕駛自小客車跨越分向限制線，在往溪湖（西
    ）方向內車道與丁○○所駕駛自小客車互以左前角對撞；吳車質量較小，撞擊後
    左輪圈破損、前輪轉向失效，而以逆時針方向旋轉，沿途散落左車門、左後窗玻
    璃與其他碎片，並在地面留下刮痕，旋轉約一九○度後反向停止於往員林（東）
    方向內車道。黃車撞擊前，雖方向盤急打右，停止於往溪湖（西）方向之外車道
    ，仍因碰撞作用以逆時針方向旋轉約三十六度。七、綜合研判：甲○○酒精濃度
    過量駕駛自小客車跨越分向限制線，駛入來車道為肇事原因」，持相同見解，有
    卷附國立交通大學行車鑑定意見書足憑（九十年度調偵字第九五號偵查卷第二十
    八頁）。本院嗣將證人己○○所述關於甲○○車輛左後窗玻璃係人為打破，非碰
    撞後自然掉落乙節敘明，再送前開國立交通大學鑑定結果，仍為相同之認定，亦
    有國立交通大學九十一年四月二十二日 (91)交大管運字第一六八八號函在卷可
    證（本院卷）。是被告甲○○跨越雙向限制線駛入來車道之事實，足資認定。又
    查本案車禍發生時天候晴、路面乾燥無缺陷、視距良好無障礙物，有前開道路交
    通事故調查報告表一件在卷可稽，當時並無不能注意之情事，被告甲○○竟疏未
    注意，酒後駕車並超速行駛，復跨越雙向限制線駛入來車道，致生本件車禍，被
    告甲○○有過失甚明。至臺灣省彰化縣區車輛行車事故鑑定委員會九十年二月二
    十二日彰鑑字第九０００三八號函覆意見：「甲○○與丁○○雙方均酒後駕車，
    交會時互未保持安全間隔，同為肇事原因」及臺灣省車輛行車事故覆議鑑定委員
    會九十年四月二十三日府覆議字第九００五四九號函載：「甲○○與丁○○夜晚
    均酒精濃度過量，駕駛自小客車，均超速行駛，且會車時互未保持安全間隔，同
    為肇事原因」等情，核與前述認定之事實不符，尚非可採，併此敘明。又本件被
    害人張偉栓之死亡及被告丁○○之傷害結果與被告甲○○之過失行為，復有相當
    之因果關係。被告甲○○否認此部分之犯行，所為辯解，難認可採。本件事證明
    確，被告甲○○、丁○○二人上開犯行均堪認定。
二、核被告丁○○所為，係犯刑法第一百八十五條之三之公共危險罪，被告甲○○所
    為，係犯刑法第一百八十五條之三之公共危險罪、第二百七十六條第一項之過失
    致死罪及第二百八十四條第一項之過失傷害罪。被告甲○○所犯過失致死罪及過
    失傷害罪，係一過失行為觸犯數罪名，為想像競合犯，應從一重之過失致死罪處
    斷。又被告甲○○酒醉駕車並因此而致人死亡及受傷，就其過失致死部分應依道
    路交通管理處罰條例第八十六條第一項規定加重其刑。再被告甲○○所犯上開公
    共危險與過失致死二罪間，犯意各別，行為互異，應分論併罰之。又起訴書雖未
    載及被告過失傷害被告丁○○犯行，惟因被告丁○○於警訊中已陳明提出告訴在
    卷，且與起訴經認定有罪之過失致死部分有裁判上一罪關係，依審判不可分原則
    ，本院自應審理，附此敘明。另本案被告甲○○、丁○○二人行為後，刑法第四
    十一條之規定已經修正，並經總統於九十年一月十日公布施行，於同月十二日生
    效。依修正後刑法第四十一條第一項之規定，犯最重本刑為五年以下有期徒刑以
    下刑之罪，而受六個月以下有期徒刑或拘役之宣告，因身體、教育、職業、家庭
    之關係或其他正當理由，執行顯有困難者，得以一元以上三元以下折算一日，易
    科罰金。此與舊法須犯最重本刑為三年以下有期徒刑以下刑之罪，而受六個月以
    下有期徒刑或拘役之宣告，因身體、教育、職業、家庭之關係或其他正當理由，
    執行顯有困難者，始得以一元以上三元以下折算一日，易科罰金之規定相比較，
    以修正後之新法規定較有利於被告，本件應適用新法，一併諭知易科罰金之折算
    標準。爰審酌被告甲○○、丁○○二人犯罪之動機、方法、目的、手段、所生危
    害、被告甲○○過失程度及其已與被害人家屬達成和解（參本院和解筆錄）等一
    切情狀，分別量處如主文所示之刑，被告甲○○部分並定其應執行之刑，及均諭
    知易科罰金之折算標準，以示懲儆。末查被告甲○○、丁○○前均未曾受有期徒
    刑以上刑之宣告，此有臺灣高等法院被告全國前案紀錄表、臺灣彰化地方法院檢
    察署刑案資料查註紀錄表在卷可稽，其經此教訓，應知警惕而無再犯之虞，且被
    告甲○○亦與被害人張偉栓家屬達成和解，本院認所宣告之刑，以暫不執行為適
    當，均併予宣告緩刑三年，以勵自新。
乙、無罪部分：
一、公訴意旨另以：被告丁○○本應注意飲酒後酒精濃度超過０˙二五ＭＧ／Ｌ不得
    駕駛動力交通工具，且會車相互之間不得少於半公尺，依當時情形亦無不能注意
    之情事，於飲酒後已不能安全駕駛時，仍駕駛車號Ｍ４－五三六七號自用小客車
    ，負載其友人戊○○於右側乘客座，沿員鹿路由東往西方向行駛於內側車道，而
    於行經該路段時，與被告甲○○之自用小客車左前側撞擊其車之左前輪處，導致
    被害人張偉栓因頭部外傷合併顱內出血，並因該車禍於同年月十六日六時四十五
    分死亡。嗣經彰化縣伍倫醫院抽血檢驗，被告丁○○之酒精濃度值為九六˙九一
    ＭＧ／ＤＬ，經換算其呼氣酒精濃度高達每公升０‧四六一毫克等語，因認被告
    丁○○涉有刑法第二百七十六條第一項之過失致死罪嫌。
二、按犯罪事實應依證據認定之，無證據不得推定其犯罪事實，又不能證明被告犯罪
    者，應諭知無罪之判決，刑事訴訟法第一百五十四條、第三百零一條第一項分別
    定有明文。本件公訴人認被告涉有右揭犯罪，係以酒精濃度測試、舉發違反交通
    管理事件通知單、現場照片等為主要論據，固非無見。惟訊據被告丁○○堅詞否
    認有何右揭犯行，辯稱：伊當時係行駛於內側車道，係被告甲○○跨越雙向限制
    線駛入來車道因而發生撞擊，縱使伊未飲酒仍無法避免等語。經查：本件車禍係
    被告甲○○駕駛自小客車酒後駕車、超速並跨越分向限制線（雙黃車線），駛入
    來車道，而在彰化縣員鹿路往溪湖（西）方向內車道與被告丁○○所駕駛自小客
    車對撞所造成，已如前述，徵諸被告丁○○原行駛在其遵行車道內，對於被告甲○○以超過七十公里時速之速度突然跨越雙黃車線駛入來車道此一舉動，自非其
    所能預料並有足夠時間可以反應，是難認被告對此突發狀況有預見防範及注意之
    可能。而本件車禍經送國立交通大學鑑定結果，亦認被告甲○○酒精濃度過量駕
    駛自小客車跨越分向限制線，駛入來車道為肇事原因，而排除被告丁○○有肇事
    因素，有卷附前揭國立交通大學行車鑑定意見書及函文足憑。綜上所述，被告丁○○駕駛自用小客車正常行駛於內側車道，其對本件車禍之突發事件並無預見防
    範及注意之可能，難認有何過失，此外復查無其他積極證據證據足資證明被告有
    何公訴人所指過失致死之犯行，揆諸前揭意旨，被告丁○○就過失致死犯行部分
    之犯罪尚屬不能證明，應為被告無罪之諭知。
據上論斷，應依刑事訴訟法第二百九十九條第一項前段、第三百零一條第一項，刑法
第二條第一項、第一百八十五條之三、第二百七十六條第一項、第二百八十四條第一
項、第五十五條、第四十一條第一項前段、第二項、第五十一條第五款、第七十四條
第一款，道路交通管理處罰條例第八十六條第一項，罰金罰鍰提高標準條例第一條前
段、第二條，判決如主文。
本案經檢察官洪紹文到庭執行職務。
中    華    民    國    九十一      年      七      月      十二        日
                                臺灣彰化地方法院交通法庭
                                    審判長法官  林  欽  章
                                    法      官  謝  仁  棠
                                    法      官  郭  麗  萍
右正本證明與原本無異。
如不服本判決，應於判決送達後十日內向本院提出上訴狀( 須附繕本 )。
告訴人或被害人對於判決如有不服具備理由請求檢察官上訴者，其上訴期間之計算係
以檢察官收受判決正本之日期為準。
                                    法院書記官  施  嘉  玫
中    華    民    國    九十一      年      七      月      十五        日
刑法第一百八十五條之三：
服用毒品、麻醉藥品、酒類或其他相類之物，不能安全駕駛動力交通工具而駕駛者，
處一年以下有期徒刑、拘役或三萬元以下罰金。
刑法第二百七十六條第一項：
因過失致人於死者，處二年以下有期徒刑、拘役或二千元以下罰金。
刑法第二百八十四條第一項：
因過失傷害人者，處六月以下有期徒刑、拘役或五百元以下罰金。致重傷者，處一年
以下有期徒刑、拘役或五百元以下罰金。
